【裁判字號】    97,簡上,51
【裁判日期】    970613
【裁判案由】    詐欺
【裁判全文】
臺灣雲林地方法院刑事判決              97年度簡上字第51號
上  訴  人  臺灣雲林地方法院檢察署檢察官
被      告  甲○○
上列上訴人因被告詐欺案件，不服本院斗六簡易庭97年度六簡字
第87號，中華民國97年3 月25日第一審簡易判決（聲請簡易判決
處刑案號：97年度偵字第436 號），提起上訴暨移送併辦（97年
度偵字第1475號），本院管轄之第二審合議庭判決如下：
    主  文
原判決撤銷。
甲○○幫助犯詐欺取財罪，處有期徒刑月，如易科罰金，以新
臺幣壹仟元折算壹日。
    事  實
一、甲○○預見將自己金融帳戶出售予他人使用，足供他人作為
    詐欺取財犯罪之用，竟仍基於縱使有人以其金融帳戶實施詐
    欺取財等犯罪，亦不違背其本意之幫助犯意，於民國96年10
    月10、11日，在雲林縣斗六市○○路某處，與真實姓名年籍
    不詳自稱姓王之成年男子（下稱王姓男子）約定，由甲○○
    提供2 個帳戶，王姓男子提出借款新臺幣（下同）8,000 元
    予甲○○。約定後，甲○○乃於96年10月12日前往址設雲林
    縣斗六市○○路70號之彰化商業銀行斗六分行，申請開立帳
    號00000000000000號帳戶（下稱彰化銀行帳戶），於同日在
    該銀行門口，將其所取得彰化銀行帳戶之存摺、提款卡及密
    碼，交付予該名王姓男子。因其所有之第一商業銀行斗六分
    行帳號0000000000000 號帳戶（下稱第一銀行帳戶），需辦
    理更名，甲○○乃接續於96年10月17日辦妥更名手續後，在
    址設雲林縣斗六市○○路16號之第一商業銀行斗六分行前，
    將其所有第一銀行帳戶之存摺、提款卡及密碼，交付予該王
    姓男子。嗣以該王姓男子為成員之詐騙集團取得上開帳戶後
    ，即意圖為自己不法之所有，分別為下列詐欺取財犯行：
    (一)於96年11月13日某時許，假冒聯邦銀行客服中心人員，以
      電話向丁○○佯稱：其與東森購物間之付款方式及金額有
      問題，須持提款卡至提款機查詢餘額云云，致使丁○○誤
      信為真，陷於錯誤，依其指示操作提款機，於同日晚間6
      時28分、6 時32分許，分別匯款20,716元、29,999元至甲○○上開彰化銀行帳戶內。
    (二)於96年11月13日下午5 時10分許，撥打丙○○電話，向丙○○詐稱：其為博客來網路公司人員，因不慎將買書的貨
      款條碼變成分期付款款項，將由郵局人員跟你確定云云，
      嗣由另1 名詐騙集團成員佯稱其為郵局人員，要求丙○○
      前往ATM 存款，致丙○○誤信為真，陷於錯誤，依其指示
      前往臺北市○○○路○ 段299 號第一商業銀行景美簡易分
      行存款機，於同日晚上10時6 分、10時19分、10時32分許
      ，分別存入20,000元、39,000元、40,000元至甲○○上開
      第一銀行帳戶內。
二、案經雲林縣警察局斗六分局報告臺灣雲林地方法院檢察署檢
    察官偵查後聲請簡易判決處刑及移送併辦。
    理  由
一、證據能力部分：按被告以外之人於審判外之陳述，雖不符前
    4 條之規定，而經當事人於審判程序同意作為證據，法院審
    酌該言詞陳述或書面陳述作成時之情況，認為適當者，亦得
    為證據。當事人或辯護人於法院調查證據時，知有第159 條
    第1 項不得為證據之情形，而未於言詞辯論終結前聲明異議
    者，視為有前項之同意，刑事訴訟法第159 條之5 定有明文
    。本件於進行準備程序時，被告對於丁○○、丙○○之警詢
    筆錄均表示不爭執其證據能力，而於言詞辯論終結前亦未聲
    明異議，揆諸上開規定，應認被告已同意丁○○、丙○○之
    警詢筆錄作為證據，本院審酌上開筆錄製作過程並無不法之
    情事，與本案待證事實間具有關聯性，以之為本案證據尚無
    不當，均有證據能力。
二、上揭事實，業據被告甲○○坦承不諱，核與證人即被害人丁○○、丙○○於警詢中證述之情節相符，並有被告上開彰化
    銀行帳戶開戶資料1 份、郵政自動櫃員機交易明細表4 紙、
    新竹市警察局第一分局南寮派出所受理詐騙帳戶通報警示簡
    便格式表、內政部警政署反詐騙案件紀錄表各1 紙（雲警六
    偵字第00960016300 號卷第8 頁、第10頁至第13頁）、被告
    上開第一銀行帳戶客戶基本資料及交易明細各1 份、第一銀
    行ATM 交易收據3 張（雲警六偵字第00971000246 號卷第10
    頁至第16頁）在卷可稽，足認被告自白與事實相符，堪可採
    信。又金融帳戶可供款項之存匯、提領，一般人均可輕易申
    請，一般作為正常使用之帳戶，並無使用他人帳戶之必要，
    而存簿本身欠缺交易價值，他人願意付出代價取得存摺、提
    款卡，顯係欲以之作為犯罪使用，以掩護不法行為所得，此
    乃一般人皆知之常識，本件被告為高中畢業，受有基本教育
    ，行為時已為成年人，顯有相當智慮可預見提供帳戶足供他
    人作為詐欺取財等不法犯罪之用，且該等非法使用方法並不
    違背被告本意，被告有幫助詐欺取財之未必故意甚明。本件
    事證明確，被告犯行堪以認定，應依法論科。
三、核被告甲○○所為係犯刑法第339 條第1 項之幫助詐欺取財
    罪。被告於96年10月12日及96年10月17日，雖各有1 次交付
    帳戶之行為，但其交付帳戶之時間相近，且被告先前即係以
    借款8,000 元之代價與該名王姓男子約定提供2 個帳戶，被
    告為履行該項約定，於96年10月12日先交付彰化銀行帳戶，
    第一銀行帳戶則待辦妥更名手續後交付，上開2 次交付帳戶
    之行為，應認係為達成同一犯罪目的之接續行為，為接續犯
    。被告以接續犯之一行為，侵害丁○○、丙○○2 人之個人
    法益，係一行為觸犯數罪名，為想像競合犯，應依刑法第55
    條之規定從一重處斷，並依刑法第30條第2 項之規定，按正
    犯之刑減輕之。又併辦部分即事實欄一之(二)所示幫助詐欺取
    財犯行雖未據起訴，惟被告係以一提供帳戶行為幫助他人為
    該部分詐欺取財犯行，與本案起訴部分具有想像競合犯之裁
    判上一罪關係，已如前述，為起訴效力所及，本院自應併為
    審理。原審以被告罪證明確而予論罪科刑，雖非無見，然原
    審未及審酌被告事實欄一之(二)所示幫助詐欺取財犯行，尚有
    未洽，檢察官上訴意旨就此為指摘，為有理由，應由本院予
    以撤銷改判。爰審酌被告提供帳戶供他人犯罪使用，便利他
    人遂行犯罪行為，使無辜之被害人受害，影響社會經濟秩序
    ，更造成警方查緝困難，對於社會治安及他人財產權之危害
    不輕，及其犯後尚知坦承犯行、教育程度為高中畢業等一切
    情狀，量處如主文第2 項所示之刑，並諭知易科罰金之折算
    標準。
據上論斷，應依刑事訴訟法第455 條之1 第3 項、第369 條第1
項前段、第364 條、第299 條第1 項前段，刑法第339 條第1 項
、第30條第2 項、第55條、第41條第1 項前段，刑法施行法第1
條之1 第1 項、第2 項前段，判決如主文。
本案經檢察官乙○○到庭執行職務。
中    華    民    國    97    年    6     月    13    日
                  刑事第二庭  審判長法  官 劉 國 賓
                                    法  官 廖 淑 華
                                    法  官 王 素 珍
以上正本證明與原本無異。
不得上訴。
                                    書記官 吳 伊 婷
中    華    民    國    97    年    6     月    16    日
附錄本案論罪科刑法條：
中華民國刑法第339條第1項
（普通詐欺罪）
意圖為自己或第三人不法之所有，以詐術使人將本人或第三人之
物交付者，處5 年以下有期徒刑、拘役或科或併科1 千元以下罰
金。
以前項方法得財產上不法之利益或使第三人得之者，亦同。
前二項之未遂犯罰之。


司法院資訊處製作；財團法人民間司法改革基金會備份。
